【裁判字號】    97,易,3126
【裁判日期】    971226
【裁判案由】    詐欺
【裁判全文】
臺灣臺北地方法院刑事判決      九十七年度易字第三一二六號
公  訴  人  臺灣臺北地方法院檢察署檢察官
被      告  乙○○
上列被告因詐欺案件，經檢察官提起公訴（九十七年度偵緝字第
一九九二號），及移送併辦（臺灣新竹地方法院檢察署九十七年
度偵緝字第五七二號），嗣被告於準備程序中就被訴事實為有罪
之陳述，經告以簡式審判之旨，並聽取當事人之意見後，經本院
合議庭裁定以簡式審判程序審理，本院判決如下：
    主  文
乙○○幫助意圖為自己不法之所有，以詐術使人將本人之物交付
，累犯，處有期徒刑月，如易科罰金，以新臺幣壹仟元折算壹
日。
    事  實
一、乙○○於民國九十一年間因違反毒品危害防制條例案件，經
    臺灣臺南地方法院以九十二年度易緝字第六十號判處有期徒
    刑六月確定；又於九十二年因違反動產擔保交易法案件，經
    同法院以九十二年度南簡字第一三一六號判處有期徒刑三月
    確定，上開二罪，經同法院以九十三年度聲字第三五六號裁
    定定其應執行有期徒刑八月確定，於九十三年十一月三日縮
    刑期滿執行完畢，猶不知悔改，竟因經濟拮据，而於九十七
    年一月間，撥打報紙分類廣告上之電話與真實姓名年籍不詳
    自稱「阿妹仔」之成年女子聯絡，並預見提供己有金融機構
    帳戶之存摺、金融卡及密碼，有遭他人利用作為詐騙工具之
    可能，竟仍不違其本意，基於幫助詐欺取財之未必故意，於
    同年月三十日中午十二時十四分許，前往址設嘉義市○○路
    一一一號玉山銀行東嘉義分行開設帳號000000000
    0000號帳戶後，旋於同日下午某時許，在嘉義火車站前
    ，以新臺幣（下同）五千元之代價，將該帳戶之存摺及金融
    卡（含密碼）交付「阿妹仔」，「阿妹仔」旋意圖為自己不
    法之所有，於雅虎奇摩拍賣網站刊登虛偽拍賣手機之訊息，
    甲○○、丙○○見該訊息後，先後於同年二月二十四日上午
    九時許、同日下午一時許出價競標，「阿妹仔」再向渠等佯
    稱已得標，須先行付款，並指示將款項匯入乙○○前開帳戶
    ，使甲○○、丙○○信以為真，陷於錯誤，甲○○乃於同日
    下午二時五十一分許，在址設臺北市○○區○○路三五六號
    玉山銀行松山分行，以自動櫃員機轉帳一萬二千元，至乙○○前開帳戶，丙○○則於同日下午二時三十二分許，在新竹
    縣竹東鎮○○路一七八號統一超商，以自動櫃員機轉帳一萬
    一千元，至乙○○上開帳戶，旋遭提領一空，嗣甲○○、丙○○未收到所競標之手機，始知受騙，報警循線查知上情。
二、案經臺北市政府警察局松山分局報請臺灣臺北地方法院檢察
    署檢察官偵查起訴，及臺灣新竹地方法院檢察署移送併案審
    理，嗣經本院合議庭裁定以簡式審判程序審理。
    理  由
一、訊據被告乙○○對於前揭事實坦承不諱（見本院卷第六十頁
    反面、第七十一頁），核與被害人甲○○、丙○○於警詢時
    指證遭詐騙之情節相符（見臺灣臺北地方法院檢察署九十七
    年度偵字第一○八二三號偵查卷第四頁至第五頁、臺灣新竹
    地方法院檢察署九十七年度偵字第五七二三號偵查卷第五頁
    至第六頁），並有雅虎奇摩電子郵件（見同上第一○八二三
    號偵查卷第三十一頁）、玉山銀行自動櫃員機交易明細（見
    同上第一○八二三號偵查卷第二十頁）、中國信託商業銀行
    自動櫃員機交易明細（見同上第五七二三號偵查卷第十八頁
    ）、玉山銀行東嘉義分行帳號0000000000000
    號帳戶開戶資料及交易資料查詢單（見同上第五七二三號偵
    查卷第八頁至第十七頁）在卷可稽。又一般國人向金融機構
    開設帳戶，並無任何法令限制，若係用於存提款之正當用途
    ，大可光明正大自行申請使用，而帳戶之用途係用來存提款
    項，一旦有人收集他人帳戶做不明使用，依一般常識認知，
    極易判斷乃係該隱身幕後之使用人基於使用別人之帳戶，存
    提款情形可不易遭人循線追查之考慮而為，自可產生與不法
    犯罪目的相關之合理懷疑，且依一般稍具知識之人，對於日
    常生活常見之不法之徒，利用他人帳戶以掩人耳目進行之不
    法行為中，最常見者不外乎詐騙他人錢財，而以帳戶作為犯
    罪工具，是存摺、金融卡及密碼等乃係個人重要物件，一般
    人自不會任意交由他人保管，被告既可預見存摺、金融卡及
    密碼等有關個人財產、身分之物品，淪落他人手中，極可能
    被利用為與詐騙有關之犯罪工具，雖無使用其帳戶者必然持
    以詐騙他人之確信，仍願交付來路不明之人使用，顯然對於
    收受者縱以該帳戶作為不法詐騙使用，予以容認，足見被告
    有幫助「阿妹仔」利用其銀行帳戶詐欺取財之不確定故意及
    行為至明，是被告任意性自白與事實相符，應堪採信。綜上
    所述，本案事證明確，被告幫助詐欺取財犯行，至堪認定，
    應予依法論科。
二、按刑法上之幫助犯，係對於犯罪與正犯有共同之認識，而以
    幫助之意思，對於正犯資以助力，而未參與實施犯罪之行為
    者而言（最高法院八十八年度臺上字第一二七○號判決參照
    ）。被告基於幫助詐欺取財之犯意，提供前揭帳戶之存摺、
    金融卡及密碼予「阿妹仔」使用，「阿妹仔」以詐術使被害
    人甲○○、丙○○陷於錯誤，而轉帳至被告所提供之上揭帳
    戶，並無證據證明被告參與詐欺取財犯行之構成要件行為，
    是核被告所為，係犯刑法第三十條第一項前段、第三百三十
    九條第一項幫助詐欺取財罪。被告以一提供帳戶之幫助行為
    ，幫助「阿妹仔」詐取二被害人財物，應依刑法第五十五條
    想像競合之規定論以一罪。起訴書犯罪事實欄雖未就被害人
    丙○○遭詐欺部分（即臺灣新竹地方法院檢察署九十七年度
    偵緝字第五七二號移送併辦意旨書犯罪事實欄所載內容）予
    以敘明，惟該部分與已敘明部分，屬同一幫助詐欺取財犯行
    ，為同一案件，自係起訴效力所及，本院應併予審理。被告
    於九十一年間因違反毒品危害防制條例案件，經臺灣臺南地
    方法院以九十二年度易緝字第六十號判處有期徒刑六月確定
    ；又於九十二年因違反動產擔保交易法案件，經同法院以九
    十二年度南簡字第一三一六號判處有期徒刑三月確定，上開
    二罪，嗣經同法院以九十三年度聲字第三五六號裁定定其應
    執行有期徒刑八月確定，於九十三年十一月三日縮刑期滿執
    行完畢，有臺灣高等法院被告前案紀錄表存卷可按（見本院
    卷第四頁至第十六頁），其前受徒刑之執行完畢，五年以內
    故意再犯本案有期徒刑以上之罪，為累犯，應依刑法第四十
    七條第一項之規定加重其刑。又被告幫助「阿妹仔」犯詐欺
    取財罪，爰依刑法第三十條第二項規定，按正犯之刑減輕之
    ，並依法先加後減。爰審酌被告提供帳戶供他人犯罪使用，
    所為已影響社會正常經濟交易安全，增加被害人尋求救濟之
    困難，並使犯罪之追查趨於複雜，惟其犯後尚能坦承犯行，
    及其犯罪之動機、目的、手段、被害人所受損害等一切情狀
    ，量處如主文所示之刑，並諭知易科罰金之折算標準。
三、至被告乙○○於九十六年十一、十二月間，在嘉義火車站前
    ，以四千元之代價，將其在臺南市小東郵局所開立帳號00
    000000000000號帳戶之存摺、提款卡、密碼出
    售「阿妹仔」，涉犯幫助詐欺取財罪嫌部分，固於臺灣士林
    地方法院九十七年度審易字第一八二號案件審理中，有起訴
    書、臺灣高等法院被告前案紀錄表在卷可參（見本院卷第十
    九頁至第二十一頁、第七十四頁至第八十六頁）。惟被告於
    本院準備程序中自承：伊將臺南市小東郵局售予「阿妹仔」
    後，因受傷住院二次無法工作，始第二次聯繫「阿妹仔」，
    並依其指示至玉山銀行東嘉義分行開戶後，將該帳戶之存摺
    、金融卡及密碼再售予「阿妹仔」等語（見本院卷第六十頁
    反面），足見被告二次出售銀行帳戶行為，行為各別，犯意
    互殊，係二次幫助詐欺取財行為，是本案與該案並非同一案
    件，本院自應為實體判決，附此敘明。
據上論斷，應依刑事訴訟法第二百七十三條之一第一項、第二百
九十九第一項前段，刑法第三十條第一項前段、第二項、第三百
三十九條第一項、第五十五條、第四十一條第一項前段，刑法施
行法第一條之一第一項、第二項前段，判決如主文。
本案經檢察官楊冀華到庭執行職務
中    華    民    國  九十七  年   十二   月  二十六  日
                          臺灣臺北地方法院刑事第七庭
                              法      官  孫萍萍
以上正本證明與原本無異。
如不服本判決，應於收受送達後十日內向本院提出上訴書狀，並
應敘述具體理由；其未敘述上訴理由者，應於上訴期間屆滿後二
十日內向本院補提理由書（均須按他造當事人之人數附繕本）「
切勿逕送上級法院」。
                              書  記  官  林義盛
中    華    民    國  九十七  年   十二   月  二十六  日
附錄本案論罪科刑法條全文：
刑法第三百三十九條
意圖為自己或第三人不法之所有，以詐術使人將本人或第三人之
物交付者，處五年以下有期徒刑、拘役或科或併科一千元以下罰
金。
以前項方法得財產上不法之利益或使第三人得之者，亦同。
前二項之未遂犯罰之。


司法院資訊處製作；財團法人民間司法改革基金會備份。
